臺灣彰化地方法院民事判決
                                       110年度簡字第65號
原      告  吳財寿  
訴訟代理人  黃勃叡律師
被      告  許鎮    
上列當事人間請求損害賠償事件，本院於民國110年3月4日言詞
辯論終結，判決如下：
    主      文
被告應自民國一百零九年七月二十二日起至返還坐落彰化縣○○鄉
○○段○○○地號土地之日止，按年給付原告新臺幣參萬參仟柒佰貳
拾捌元。
原告其餘之訴駁回。
訴訟費用（除減縮部分外）由被告負擔百分之八十四，餘由原告
負擔。
本判決第一項於每期到期後，得假執行。但被告如各以新臺幣參
萬參仟柒佰貳拾捌元預供擔保，得免為假執行。
原告其餘假執行之聲請駁回。
    事實及理由
一、本件原告原起訴聲明：「（一）被告應給付原告新臺幣（下
    同）2,000,000元及自起訴狀繕本送達翌日起至清償日止，
    按年息百分之5計算之利息。（二）願供擔保，請准宣告假
    執行。」於訴狀送達後，變更聲明為：「（一）被告應自起
    訴狀繕本送達翌日即民國109年7月22日起至返還坐落彰化縣
    ○○鄉○○段000地號土地（下稱系爭土地）之日止，按年給付
    原告40,000元。（二）願供擔保，請准宣告假執行。」核其
    變更前後之訴，均係基於主張兩造間租賃契約消滅，被告有
    回復原狀、返還土地義務之同一基礎事實，合於民事訴訟法
    第255條第1項第2款規定，自應准許。
二、原告主張：系爭土地為原告所有，兩造於106年4月10日簽訂
    土地租賃契約書，將系爭土地出租予被告，租期自106年4月
    10日起至109年4月10日止，租金每年40,000元（下稱系爭租
    約）。原告於租期屆滿前之109年4月6日通知被告，租期屆
    滿將不再續租，請求被告依約將系爭土地回復原狀並返還原
    告，惟被告迄未清理、返還，受有相當於租金之不當得利。
    爰依民法第179條規定，提起本件訴訟。並聲明：（一）被
    告應自起訴狀繕本送達翌日即109年7月22日起至返還系爭土
    地之日止，按年給付原告40,000元。（二）願供擔保，請准
    宣告假執行。
三、被告則以：兩造雖有簽訂系爭租約，惟被告自82年起承租系
    爭土地，82年至90年間被告僅使用部分土地，並給付租金共
    計288,000元；原告於90年間將系爭土地收回使用後，被告
    即未使用系爭土地，仍給付90年至109年租金720,000元。被
    告從事資源回收業，現收入不佳，無力清理系爭土地，希望
    原告將系爭土地出售予被告，俾向銀行抵押借款以清理系爭
    土地，原告亦可以被告先前溢繳租金清理系爭土地等語，資
    為抗辯。並聲明：（一）原告之訴及假執行之聲請均駁回。
    （二）如受不利判決，願供擔保，請准宣告免為假執行。
四、本件原告主張系爭土地為其所有，兩造於106年4月10日簽訂
    系爭租約，約定租期自106年4月10日起至109年4月10日止，
    原告於109年4月6日通知被告不再續租，請求被告將系爭土
    地回復原狀返還原告，被告迄未清理、返還等情，業據其提
    出土地租賃契約書、土地所有權狀、彰化師大郵局000001號
    存證信函、照片、土地登記謄本、地籍圖謄本、回執為證（
    見本院卷第17頁至第21頁、第23頁、第33頁、第35頁至第45
    頁、第65頁至第66頁、第69頁、第71頁），且為被告所不爭
    執，自堪信為真實。
五、原告另主張被告應返還相當於租金之不當得利乙節，則為被
    告所否認，並以前詞置辯。是本院所應審酌者厥為：原告依
    民法第179條規定，請求被告返還相當於租金之不當得利，
    有無理由？如有理由，原告得請求被告給付金額若干？茲分
    論如下：
（一）按無法律上之原因而受有利益，致他人受損害者，應返還
      其利益。民法第179條定有明文。又無權占有他人土地，
      可能獲得相當於租金之利益，為社會通常觀念。經查，被
      告不否認系爭租約租期已於109年4月10日屆滿。被告雖抗
      辯其於82年至90年間僅使用部分系爭土地，90年後則未使
      用系爭土地，惟其不否認系爭土地上現堆置廢棄物為其所
      有，且因同一事實經本院刑事庭以109年度訴字第834號刑
      事判決有罪確定，有該判決書、臺灣高等法院被告前案紀
      錄表在卷可稽（見本院卷第133頁至第138頁、第139頁）
      。而依卷附照片、航照圖顯示系爭土地現均仍堆滿廢棄物
      （見本院卷第35頁至第45頁、第55頁），足見系爭土地現
      仍由被告占有使用。又被告並未主張其係有權占有系爭土
      地，則原告主張被告無權占有系爭土地，無法律上原因受
      有相當於租金之利益，致原告受有無法使用系爭土地之損
      害，二者間有直接因果關係，自堪採信。又本件起訴狀繕
      本係於109年7月21日送達被告，有送達證書在卷可佐（見
      本院卷第61頁）。從而，原告依民法第179條規定，請求
      被告返還自109年7月22日起至返還系爭土地之日止，相當
      於租金之不當得利，洵屬有據，應予准許。
（二）按土地法第110條規定，地租不得超過法定地價百分之8。
      同法第148條規定，法定地價係指土地所有權人依法申報
      之地價。而舉辦規定地價或重新規定地價時，土地所有權
      人未於公告期間申報地價者，以公告地價百分之80為其申
      報地價。平均地權條例第16條亦有明文。又此項租金數額
      ，應以申報地價為基礎，斟酌基地位置、工商繁榮程度、
      占用人利用土地經濟價值等因素定之，非必達法定地價百
      分之8之最高額。茲審酌系爭土地位在彰化縣埤頭鄉，地
      形方正，附近均為農田，交通方面無特殊便利或不便情形
      ，有地籍圖謄本、國土測繪圖資服務雲列印結果在卷可按
      （見本院卷第69頁、第53頁），併審酌兩造不爭執系爭租
      約約定租金每年40,000元等情，認被告應返還相當於租金
      之不當得利，應以系爭土地法定地價百分之6計算為適當
      。又系爭土地面積為2,007.64平方公尺，起訴時申報地價
      為每平方公尺280元等情，有土地登記謄本在卷可查（見
      本院卷第65頁至第67頁）。依此計算，原告得請求被告自
      109年7月22日起至返還系爭土地之日止，按年給付33,728
      元（計算式：2,007.64平方公尺×每平方公尺280元×6％＝33
      ,728元，小數點以下四捨五入）。逾此範圍之請求，則無
      理由，應予駁回。
六、綜上所述，本件原告依民法第179條規定，請求被告自109年
    7月22日起至返還系爭土地之日止，按年給付33,728元，為
    有理由，應予准許。逾此範圍之請求，則無理由，應予駁回
    。
七、假執行之宣告：本件係就民事訴訟法第427條第1項規定適用
    簡易程序所為被告敗訴之判決，依民事訴訟法第389條第1項
    第3款規定，應依職權宣告假執行。被告陳明願供擔保，聲
    請宣告免為假執行，與民事訴訟法第392條第2項規定尚無不
    合，爰酌定相當擔保金額宣告之。原告其餘假執行之聲請，
    因訴之駁回而失所依據，不予准許。
八、本件事證已臻明確，兩造其餘攻擊防禦方法及證據，核與判
    決結果不生影響，爰不一一論列，併此敘明。
九、訴訟費用負擔之依據：民事訴訟法第79條。
中　　華　　民　　國　 110　　年　　3 　　月　　25　　日
                  民事第四庭    法  官  歐家佑
以上正本係照原本作成。
如不服本判決，須於判決送達後20日內向本院提出上訴狀。(須
按他造當事人之人數附繕本)。如委任律師提起上訴者，應一併
繳納上訴審裁判費。　　　　　　　　　
中　　華　　民　　國　　110 　年　　3 　　月　　26　　日
                                書記官  黃明慧